最高法院刑事判決　　　　　　　　　　　　　　　九十三年度台上字第六七三三號
　　上　訴　人　甲○○
右上訴人因遺棄案件，不服台灣高等法院台南分院中華民國九十一年二月十五日第二
審更審判決（九十年度上更(一)字第五八三號，起訴案號：台灣嘉義地方法院檢察署八
十八年度偵字第一九五八、二三八０號），提起上訴，本院判決如左：
    主  文
上訴駁回。
    理  由
按刑事訴訟法第三百七十七條規定，上訴於第三審法院，非以判決違背法令為理由，
不得為之。是提起第三審上訴，應以原判決違背法令為理由，係屬法定要件。如果上
訴理由狀並未依據卷內訴訟資料，具體指摘原判決不適用何種法則或如何適用不當，
或所指摘原判決違法情事，顯與法律規定得為第三審上訴理由之違法情形，不相適合
時，均應認其上訴為違背法律上之程式，予以駁回。本件上訴人甲○○上訴意旨略稱
：被害人陳能欽僅受有臉部擦挫傷，被害人吳秋雪雖受有左側脛、腓骨粉碎性骨折等
傷害，但可爬移現場求救，均非無自救力之人，且陳能欽騎機車於快車道上，就車禍
之發生與有過失，對吳秋雪亦負有扶助、保護義務，可給予必要之照顧，上訴人駕車
離去，與遺棄罪之要件不合。又陳能欽、吳秋雪與另一被害人張際村於警詢中所言，
均係片面之供述，並無其他證據足佐，而依財團法人天主教聖馬爾定醫院（下稱聖馬
爾定醫院）民國九十一年一月二日（九一）惠醫字第０００四號函記載：﹁被害人陳
能欽於八十八年二月十六日到院急診時，意識清楚，有行動能力，傷勢為前額多處裂
傷，右手肘及左大腿上方擦傷，經處理後在急診室留觀時不告而別。被害人張際村於
八十八年二月十六日到院急診，當時意識清楚，有行動能力，傷勢為頭部外傷，雙手
挫擦傷，經處理，急診室留觀後出院離去﹂等情，可見陳能欽、張際村並非無自救力
之人，倘如其二人所言被撞後陷入昏迷，直到醫院始清醒，則頭部之傷勢必十分嚴重
，豈會於急診室留觀後即出院離去，依經驗法則，應以上開函為可採，原審未詳為調
查，亦未說明該函何不足取，遽採信被害人片面之供述，違反證據法則，併有判決理
由不備及理由矛盾之違法等語。
惟查原判決認定上訴人連續對於無自救力之人，依法令應保護，而不為其生存所必要
之保護之事實，已明係依憑證人杜福森於八十八年二月十六日警詢中、被害人陳能
欽於八十八年二月十七日及九十年十二月三十日警詢中、暨被害人吳秋雪、張際村於
九十年十二月二十一日警詢中所為之證言，上訴人供承肇事當晚在朋友家中喝酒之後
，駕駛自用小客車經由嘉義市○○路返家，隨後在嘉義縣番路鄉江西村崎腳十二號前
被警查獲，及車禍現場有留下其轎車前面之小燈等情，並有卷附道路交通事故調查報
告表二份、現場照片十二張及診斷證明書二紙可稽，為其所憑之證據。並說明被害人
陳能欽、張際村均陳稱被撞後已昏迷，迄至醫院始清醒；被害人吳秋雪則稱被撞後左
小腿斷了，不能行走等語，足認其三人於車禍發生時，已成為無自救力之人。至聖馬
爾定醫院前開函所載，係指陳能欽、張際村送醫後之情況，尚難執為上訴人有利之證
據。而以上訴人辯稱當天因為喝酒，對於是否發生車禍及肇事經過，均不復記憶等語
，認係卸責之詞，不足採信，詳理由予以指駁。本件上訴人於八十八年二月十六日
凌晨零時三十分許，酒後駕車，沿嘉義市○○路、大雅路由西往東行駛，先於同市○
○路口，撞及自南向北由陳能欽騎乘後載吳秋雪之機車倒地後，加速逃逸，繼於凌晨
零時三十一分許，在同市○○路國立嘉義高中旁，追撞同向由張際村騎乘之機車倒地
後逃逸，其中陳能欽之機車倒地刮痕長達二十二．七公尺，陳能欽受撞擊後臉部擦挫
傷倒地昏迷，吳秋雪則受左側脛、腓骨粉碎性骨折之傷害，無法行走，另張際村之機
車倒地刮痕長達六公尺，張際村受撞擊後頭部挫傷倒地昏迷，已據陳能欽、吳秋雪、
張際村供明在卷，並有診斷證明書及交通事故調查報告表可稽。陳能欽、張際村各騎
乘機車遭上訴人開車撞倒，機車滑行距離長達二十二．七公尺及六公尺，可見撞擊力
道甚猛，且二人之臉部、頭部分別受有擦挫傷，自有可能因遭受撞擊一時陷入昏迷，
而於送往醫院急診途中逐漸恢復意識，陳能欽、張際村謂其二人被撞後已昏迷，迄至
醫院始清醒等語，並不違背經驗法則。又聖馬爾定醫院前開函所載，係指陳能欽、張
際村到院急診時之身心狀況，並非二人被撞擊倒地時之情形，尚難執為上訴人有利之
證據，原判決已論述甚詳；至吳秋雪受有左側脛、腓骨粉碎性骨折等傷害，其謂當時
已無法行走，自屬可信（聖馬爾定醫院前開函亦認吳秋雪當時無法行動）。原審依車
禍發生於凌晨時分及地點位於市區○○道路上，機車刮地痕跡之距離，被害人等所受
之傷害及車禍發生時之意識狀態，認其等於車禍發生時為無自救力之人，依道路交通
管理處罰條例第六十二條第一項規定，上訴人應即採取救護或其他必要措施，竟加速
逃逸，不為其等生存所必要之保護，而論上訴人以遺棄罪（上訴人本件行為時，刑法
第一百八十五條之四尚未訂定施行，自無該罪之適用問題），所為之論斷，核與證據
法則並無違背，要無所謂調查未盡、判決理由不備及理由矛盾之情形。上訴意旨憑持
己見，對原審採證認事職權之合法行使，任意指摘，難認係合法之上訴理由。其上訴
違背法律上之程式，應予駁回。
據上論結，應依刑事訴訟法第三百九十五條前段，判決如主文。
中　　　華　　　民　　　國　　九十三　　年　　 十二 　　月　　二十三　　日
                              最高法院刑事第十二庭
                                  審判長法官  陳　正　庸
                                        法官  賴　忠　星
                                        法官  王　居　財
                                        法官  張　清　埤
                                        法官  林　開　任
      右正本證明與原本無異
                                              書  記  官
中　　　華　　　民　　　國　　九十三　　年　　 十二 　　月　　二十八　　日
                                                                        Ａ
